# PPP项目的合并抵销问题

提问人：hq760903 时间：2017-01-20 08:19:19
某项目采用BOT模式，由社会资本方（A公司）与政府共同组建项目公司（B公司）作为运作主体，A公司控股项目公司。项目采取银行借款融资方式，A公司仅负责运作借款，借款合同由B公司直接与银行签订，甲公司（为A公司的母公司）为借款提供连带责任担保。经政府同意，由B公司在项目建设资金中按借款实际到位金额的固定比例支付A公司投资收益（政府备忘录中用词）。根据A公司与B公司签订的补充协议，投资收益由B公司从政府支付的可用性服务费（可用性服务费是项目公司在本项目中投入的资本性总支出所需要获得的服务收入，主要包括项目建设总投资（含工程建设其他费用）、融资成本以及必要的合理回报。）中支付，A公司负责向B公司开具增值税发票。 现A公司将从B公司收到的投资收益 5000 万元记入“主营业务收入”，同时计提 300 万元的增值税销项税，但未开具增值税发票。B公司因尚未收到发票，将该款项记入预付账款。另，A公司认为其确认的该部分收入不属于母子公司之间的内部交易，在合并报表时不应抵销。 问题： 1 、A公司会计处理是否恰当？ 2 、B公司应如何进行会计处理？ 3 、该事项是否属于合并报表应抵销事项？ 个人理解,就B公司而言，其按借款金额一定比例支付给A公司的款项实质上属于融资费用，由于金额巨大一次计入当期损益不合适，应在借款期限内按实际利率法进行摊销作为利息支出的调整。由于在该项目中，政府支付的可用性服务费金额是确定的，B公司对项目核算应采用金融资产模式，其借款费用不能资本化，应直接计入财务费用。就A公司而言，首先其从B公司收到的款项，从其性质看倾向于劳务咨询收入，记入“主营业务收入”科目不合适，记入“其他业务收入”科目更恰当（是否需要分期确认？）。
从合并报表的角度，A公司收取的款项并不是政府单独额外直接支付的，针对该项目的建设政府支付的仅有给B公司的可用性服务费。在该事项中，B公司不是代政府付款，而是支付自身的融资成本。因此，在合并报表时应作为母子公司内部事项予以抵销。

回答人：chenyiwei
BOT等PPP项目的合并抵销有特殊性。项目公司（及所建造的基础设施）的控制权不是由股权比例决定的，而是永远归属于发起该项目的地方政府及其授权机构。所建造的基础设施如何使用，完全由该地方政府决定。社会资本方只是提供建设和运营服务以及融资，并就其所提供的建设、运营、维护服务确认建造合同收入和提供劳务收入，就其提供的融资确认利息收入。在社会资本方的合并报表层面，不能简单地依据股权比例将项目公司纳入合并报表范围，在合并报表层面，将从项目公司收取的服务费、融资收益等确认为相应的收入，而不是按照传统的母子公司之间内部交易的抵销方式处理。社会资本方通过参与项目获得了一项收益要求权，其中固定金额的收益要求权为金融资产，金额不定的收益要求权就是无形资产。这也就可以解释为何所建造的基础设施不能确认为社会资本方的固定资产。另外，“特许经营权合同中对所建造基础设施的质量标准、工期、开始经营后提供服务的对象、收费标准及后续调整作出约定”是判断PPP（含BOT）会计模式适用性的最重要标准。
在本案例中，A公司的作用只是提供融资，不对项目建设负责，因此应就所分得的金额固定的款项的折现值确认一项长期应收款（金融资产），据此按实际利率法确认利息收入。

提问人：hq760903 时间：2017-01-21 11:01:50
谢谢陈版主！ 1 、根据PPP协议及其他补充协议，该PPP项目是由A公司与一工程公司组成的联合体中标的，A公司和工程公司都被视作社会资本方，但在项目公司B公司的设立及管理和运营方面工程公司均不参与。项目特许经营期 20 年，建设期 3 年。 2 、该项目的建设分两部分，一部分由联合体建设，该项目中法律法规规定须由有特殊资质的施工企业建造的部委托给有资质的第三方建造。根据联合体协议，A公司负责项目融资、资格预审申请文件、投标文件编制和合同谈判活动，代表联合体提交和接收相关的资料、信息及指示，处理与之有关的一切事务，并负责合同采购及实施阶段的主办、组织和协调工作。工程公司负责项目施工总承包。B公司负责项目的运营维护。 3 、PPP协议中明确，可用性服务费从项目运营年度开始分年（共 17 年）支付给B公司，在整个合作期内不作调整。运维服务费按年支付，在初始价基础上，根据通货膨胀，在运维期采取定期和临时调价两种方式调整。 4 、根据B公司章程等资料，A公司能够对B公司控制。 5 、从合同及目前实际情况看，A公司所获取收益包括三部分：（ 1 ）联合体另一方工程公司以咨询服务费形式按施工进度支付的收益；（ 2 ）为项目公司融资，从项目公司按融资额固定比例根据借款到位进度收取的费用，前述 5000 万元已经到账；（ 3 ）从项目公司经营结果获取投资收益。（当然实际上项目公司可能没有多大的经营利润）。 问题： 1 、根据借款及担保等合同看，A公司收取的融资收益在贷款到位后A公司就不再对该贷款有任何的责任和义务，B公司是在贷款到位后立即支付而不是在 17 年内分期支付该费用，且这个融资就是项目建设期的融资。是否有必要将这个收到的收益在项目存续期分期计入？ 2 、在该项目中，由“1”所述内容，B公司对该项目不属于自建，不应确认建造收入。B公司运营期开始收到可用性服务费和运维服务费是完全可分的，可用性服务费是确定不变的，B公司对项目建设应确认一项金融资产。每期收到的运营维护费确认当期营业收入，发生的运营成本确认当期成本。 3 、在该项目中，从章程看，A公司对B公司拥有通常意义上的控制权，但在建设期B公司支付给承包商的建造费需要政府相关部门的审计后才能支付，在运营期收取的广告费、租金等定价也需要政府审核同意，这两条足以影响A公司对B公司控制的判断吗？ 4 、假定A公司合并B公司，在合并报表层面，您说将从项目公司收取的服务费、融资收益等确认为相应的收入，而不是按照传统的母子公司之间内部交易的抵销方式处理。对这一点我不太理解，合并报表层面不应该是将B公司从政府收取的融资收益按A公司应享有份额确认为母公司的利润吗？如果A公司不抵销从B公司收取的融资收益，同时又确认B公司从政府收取的融资收益，不重复吗？ 内容比较多，陈版主费心了！

回答人：chenyiwei
1 、确定为融资收益的金额，应根据金融工具准则中的摊余成本计量要求，按实际利率法核算，逐年确认为利息收入。 2 、建议重新考虑“B公司对该项目不属于自建，不应确认建造收入”的判断是否恰当。此前已经多次讨论过，对此类BOT项目公司“提供建造服务”应作广义理解。只要依据合同，该项目公司应对政府（合同授予方）承担首要责任的方面，都认为项目公司提供了建造服务，应确认建造合同收入和成本。 3 、投资方对基础设施没有控制权，但对项目公司具有法人治理结构意义上的控制权，因此将B公司纳入合并报表范围还是需要的。但在合并报表层面，需从特许运营的角度而不是传统的母子公司内部交易抵销的角度来进行视角调整，确认金融资产或无形资产，以及受托提供建造、运营、融资的收入。

提问人：yuxin1234 时间：2017-01-21 17:51:20
陈版主，我理解您说的“在本案例中，A公司的作用只是提供融资，不对项目建设负责，因此应就所分得的金额固定的款项的折现值确认一项长期应收款（金融资产），据此按实际利率法确认利息收入。”，应该是在A公司融来资金再转借给项目公司B公司的情况下适用。而在本案例中，A公司仅是协助B公司从银行获取借款，在A公司账上并没有借款给B公司，且其收取的金额固定的款项在B公司取得借款时就实际支付给了A公司，所以也不存在长期应收款，是不是就不能按实际利率法确认利息收入了？

回答人：chenyiwei
如果是，则考虑作为提供服务收入，根据合同约定条款谨慎判断何时满足收入确认条件。

提问人：moyongwei111 时间：2018-02-08 23:10:55
请教陈版， 关于BOT项目现金流量表的问题，假设设立母公司A公司设立项目公司B公司，A公司为B公司提供建筑施工，因此在A公司账面会确认建造收入和成本，B公司会确认无形资产和长期应收款。 问题 1 ：A公司现金流量表会有跟建造相关的经营性现金流入和流出，对吧？ 问题 2 ：B公司单体报表对于确认无形资产或长期应收款时支付的款项（即现金流出）是作为购买商品劳务的经营性现金流出还是购建长期资产的投资性现金流出？ 问题 3 ：合并报表口径来看，确认无形资产或长期应收款时支付的款项（即现金流出）
是作为购买商品劳务的经营性现金流出还是购建长期资产的投资性现金流出，跟B公司的处理是否一致？ 问题 4 ：目前来看更多公司是将确认无形资产或长期应收款时支付的款项（即现金流出）作为投资性现金流出，那么在编制过程中合并抵消时，会将母公司A公司现金流量表中经营性现金流入和子公司B公司的投资现金流出进行抵消，再将母公司现金流量表中的经营性现金流出重分类为投资性现金流出？这两步对么？谢谢！

回答人：chenyiwei
1 、是。 2 、购建长期资产的投资性现金流出。 3 、购买商品劳务的经营性现金流出（因为合并报表层面对应于建造合同收入）。 4 、按 3 ，合并报表层面应作为购买商品劳务的经营性现金流出。

提问人：lixicheng1919 时间：2018-02-22 10:31:09
陈版，如果对PPP项目公司持股比例仅有40%，按照联营企业核算，并对其提供了PPP项目建造服务，在确认项目公司投资损益时，是不是不应该确认该部分建造服务的为未实现损益。 如A公司对联营企业B公司确认 1 亿元建造合同收入，确认合同毛利 3000 万元，A公司在确认对B公司的投资损益时，是否不应调减投资收益 1200 万元?

回答人：chenyiwei
PPP项目建造合同的抵销有特殊性，不应按比例抵销，而是在合并报表层面看作本企业为合同授予方（政府或其代表）提供了基础设施建造服务。

提问人：呼叫帮助 时间：2018-02-24 15:25:34
公司一项目合同规定竣工验收合格后 7 年收回, 但现在已施工 4 年尚未竣工, 已根据施工进度已确认收入,长期应收款,这样合适吗,另外如果入了长期应收款,是不是应该确认一年内到期的非流动资产? 满足收入确认条件时，按施工进度确认收入及长期应收款合适。验收合格后 7 年收回，如果分期收款具有融资性质时，应到考虑按未确认融资收益的问题。如果分期收款中存在一年内即可收到的款项，应当重分类为“一年内到期的非流动负债”进行列报。 二个完全不同的观点，陈版，怎么理解是正确的？

回答人：chenyiwei
可以在施工期间先确认笼统的“其他非流动资产”，到完工后，具体的回款计划确定后再转为长期应收款并按摊余成本后续计量。在没有确定收款时间表时，不作为“一年内到期的非流动资产”。